臺灣臺南地方法院民事判決　九十年度婚字第五五一號
　　原　　　告　甲○○
右當事人間請求離婚事件，本院判決如左：
    主    文
准原告與被告離婚。
訴訟費用由被告負擔。
    事    實
甲、原告方面：
一、聲明：如主文第一項所示。
二、陳述：兩造於民國八十六年三月二十四日結婚，婚後在台南縣北門鄉定居，被告
    原有份安定工作，夫妻感情初尚融洽，被告因故離職，原告即外出工作，因被告
    平日素行不良，遊手好閒，有偷竊之惡行，此問題婚前原告不知情，後因金錢無
    法滿足被告，被告陸續於八十七年二月二十四日、八十七年三月十五日、八十七
    年三月十八日、八十七年八月二十一日、八十七年八月二十九日、八十八年十月
    七日毆打原告，地點有時在家裡有時在外面，有時持物品有時用手，造成原告受
    傷，有危及生命之慮，原告並因長期被被告毆打而有精神喪失症狀，且多次自殺
    未遂獲救，結婚不到一年就進出醫院數次，只因人地生疏，未到公立醫院驗傷，
    至今仍需服用精神抗鬱之藥物，同時被告又犯盜匪罪還要服刑至九十八年才出監
    ，兩造已難以維持婚姻，爰依民法第一千零五十二條第一項第三款、第一千零五
    十二條第二項之規定請求離婚。
三、證據：提出戶籍謄本二件、診斷證明書十二份。
乙、被告方面：
一、聲明：駁回原告之訴。
二、陳述：原告還未與被告結婚之前就有精神錯亂的情形，八十七年八月二十一日那
    次是原告自己發生車禍造成的，其他的傷單也不是被告引起的。被告有盜匪、業
    務過失致死等前科，假釋出獄後又再犯偽造文書罪，於八十八年十二月三十日再
    入監服刑，刑期要到九十八年左右，因被告要請原告幫伊請律師就偽造文書部分
    來上訴，所以不同意離婚。
丙、本院依職權調取被告刑事前科並函台灣台南監獄查詢被告服刑之情形。
    理    由
一、原告起訴主張兩造於八十六年三月二十四日結婚，婚後在台南縣北門鄉定居，夫
    妻感情初尚融洽，嗣因原告金錢方面無法滿足被告，被告陸續於八十七年二月二
    十四日、八十七年三月十五日、八十七年三月十八日、八十七年八月二十一日、
    八十七年八月二十九日、八十八年十月七日毆打原告，造成原告受傷，有危及生
    命之慮，原告並因長期被被告毆打而有精神喪失症狀，且多次自殺未遂獲救，結
    婚不到一年就進出醫院數次，至今仍需服用精神抗鬱之藥物，同時被告又犯盜匪
    罪還要服刑至九十八年才出監，兩造已難以維持婚姻，爰依民法第一千零五十二
    條第一項第三款、第一千零五十二條第二項之規定請求離婚等語。
    被告則以：原告還未與被告結婚之前就有精神錯亂的情形，八十七年八月二十一
    日那次是原告自己發生車禍造成的，其他的傷單也不是被告引起的。被告有盜匪
    、業務過失致死等前科，假釋出獄後又再犯偽造文書罪，於八十八年十二月三十
    日再入監服刑，刑期要到九十八年左右，因被告要請原告幫伊請律師就偽造文書
    部分來上訴，所以不同意離婚等語置辯。
二、本件原告起訴主張：兩造於八十六年三月二十四日結婚，現婚姻關係仍存續中，
    業據提出戶籍謄本二件為證，並為被告所不爭執，堪認為真實。
三、按夫妻之一方受他方不堪同居之虐待，固得請求離婚，惟請求離婚之原告對於此
    項虐待事實，除依法律規定無庸舉證外，應負舉證責任。至法院是否行使民事訴
    訟法第二百八十八條所定調查證據之職權，應依法院自由意思決定之（最高法院
    三十四年上字第三九六八號及三十七年上字第六八八二號判例分別參照）。本件
    原告主張因伊在金錢方面無法滿足被告，被告陸續於八十七年二月二十四日、八
    十七年三月十五日、八十七年三月十八日、八十七年八月二十一日、八十七年八
    月二十九日、八十八年十月七日毆打原告，造成原告受傷，原告並因長期被被告
    毆打而有精神喪失症狀，且多次自殺未遂獲救，結婚不到一年就進出醫院數次，
    至今仍需服用精神抗鬱之藥物，構成不堪同居之虐待之事由等情，固據其提出診
    斷證明書十二份為證，惟為被告所否認，並以原告還未與被告結婚之前就有精神
    錯亂的情形，八十七年八月二十一日那次是原告自己發生車禍造成的，其他的傷
    單也不是被告引起的等語置辯。經查：原告就其所受之傷勢並無法證明係被告所
    為，參以原告亦承認其是於被告於八十八年十二月三十日入監服刑後才搬遷至台
    北縣，並非因不堪被告之虐待而搬遷，又其受傷之時間迄今已有二、三年有餘，
    若其確係遭被告所毆打，焉會長久以來均未主張？此與常情有違，自難信其主張
    為真實，原告依民法第一千零五十二條第一項第三款之事由，請求離婚，於法即
    有未合，自難准許。
四、再按婚姻乃一男一女之兩性結合，以組織家庭，共同生活為目的。故有足以破壞
    共同生活或難以維持共同生活之情事發生，允宜許其離婚以消滅婚姻關係。七十
    四年六月三日修正公布之民法親屬編，就裁判離婚之原因，為應實際需要，參考
    各國立法例，增設民法第一千零五十二條第二項，明定有同條第一項以外重大事
    由，難以維持婚姻者，亦得請求離婚。是對於家庭生活之美滿幸福，有妨礙之情
    形，即認其與此之所謂難以維持婚姻之重大事由相當。（最高法院七十九年度台
    上字第一０四０號判決參照）。查被告自八十八年十二月三十日因盜匪案入監服
    刑，刑期尚要到九十八年八月七日屆滿，有台灣高等法院被告全國前案紀錄表及
    台灣台南監獄九十一年一月四日南監順總字第０九一００００一０六號函附執行
    指揮書可稽，且本案審理中，被告亦表示願意與原告離婚，嗣雖改稱不同意與原
    告離婚，惟經本院詢問結果，被告亦當庭自承其還要與原告維持婚姻之理由是因
    「我要請原告幫我請律師打官司，就偽造文書部分來上訴。」等語（見本院九十
    一年一月十五日言詞辯論筆錄），足見被告所欲維持者，亦僅是徒具名義之婚姻
    ，兩造之夫妻情誼已蕩然無存，而無法再為復合，更遑論共同生活而共築美滿幸
    福之家庭，是認兩造已有無法共同生活維持婚姻之重大事由存在甚明。從而，原
    告依民法第一千零五十二條第二項之規定，請求與被告離婚，為有理由，應予准
    許。
五、本件事證已臻明確，兩造其餘主張及陳述，與本件判決結論無涉，爰不予贅述，
    附此明。
六、結論：本件原告之訴為有理由，依民事訴訟法第七十八條，判決如主文。
中　　　華　　　民　　　國　　九十一　　年　　　一　　　月　　二十九　　日
                                    臺灣臺南地方法院民事第一庭
~B法　　　官　黃瑪玲
右正本係照原本做成
如對本判決上訴，須於判決送達後二十日內，向本院提出上訴狀。
中　　　華　　　民　　　國　　九十一　　年　　　一　　　月　　二十九　　日
~B法院書記官　楊育民
